臺灣臺中地方法院刑事判決
110年度金訴字第864號
公  訴  人  臺灣臺中地方檢察署檢察官
被      告  梁亦欣



選任辯護人  張藝騰律師
            呂盈慧律師
            游子寬律師（111年2月7日解除委任）
上列被告因洗錢防制法等案件，經檢察官提起公訴（110年度偵
字第17882號、110年度偵字第23363號）後，聲請改依協商程序
而為判決，本院合議庭裁定由受命法官獨任進行認罪協商程序，
判決如下：
    主    文
梁亦欣共同犯洗錢防制法第十四條第一項之洗錢罪，共貳罪，各
處有期徒刑肆月，均併科罰金新臺幣貳萬元，罰金如易服勞役，
均以新臺幣壹仟元折算壹日。應執行有期徒刑伍月，併科罰金新
臺幣參萬元，罰金如易服勞役，以新臺幣壹仟元折算壹日。緩刑
參年，並應依附件二即本院一百一十年度中司刑移調字第一四一
六號、第一四五三調解程序筆錄內容履行。
    理　　由
一、本案犯罪事實及證據，除證據部分應補充「被告梁亦欣於本
    院審理之自白」外，其餘均引用如附件一檢察官起訴書之記
    載。
二、本案被告梁亦欣已於本院審理認罪，經檢察官與被告於審判
    外達成協商合意，其合意內容如判決主文所示。上開協商合
    意無刑事訴訟法第455 條之4 第1 項所列情形之一，檢察官
    聲請改依協商程序而為判決，本院爰不經言詞辯論，於協商
    合意範圍內為協商判決。
三、附記事項：被告梁亦欣自承其每次提款可獲得新臺幣（下同
    ）500元之報酬等語，固為其本案犯罪所得，雖未扣案，然
    被告梁亦欣已分別與告訴人劉俊良以5萬元、告訴人呂坤育
    以8萬元成立調解，並有遵期依照附件調解筆錄內容履行，
    此有本院電話紀錄表在卷可憑（本院卷第121頁），如仍就
    被告梁亦欣上開犯罪所得宣告沒收，有過苛之虞，爰不予宣
    告沒收，且檢察官與被告梁亦欣亦未就此部分達成沒收之合
    意，爰不予宣告沒收。
四、應適用之法條：刑事訴訟法第455 條之2 第1 項第1 款、第
    455 條之4 第2 項、第455 條之8 、第454 條第2 項，洗錢
    防治法第14條第1項、第16條第2項、刑法第28條、第339條
    第1項、第55條前段、第42條第3項、第51條第5款、第7款、
    第74條第1項第1款、第2項第3款，刑法施行法第1條之1第1
    項，判決如主文。
五、協商判決除有刑事訴訟法第455 條之4 第1 項第1 款於訊問
    程序終結前，被告撤銷協商合意或檢察官撤回協商聲請者；
    第2 款被告協商之意思非出於自由意志者；第4 款被告所犯
    之罪非第455 條之2 第1 項所得以協商判決者；第6 款被告
    有其他較重之裁判上一罪之犯罪事實者；第7 款法院認應諭
    知免刑或免訴、不受理者情形之一，以及違反同條第2 項「
    法院應於協商合意範圍內為判決；法院為協商判決所科之刑
    ，以宣告緩刑、2 年以下有期徒刑、拘役或罰金為限。」之
    規定外，不得上訴。 
六、如有上開可得上訴情形，應於收受判決送達後20日內向本院
    提出上訴書狀（應敘述具體理由並附繕本）。上訴書狀如未
    敘述理由，應於上訴期間屆滿後20日內補提理由書於本院。
本案經檢察官黃勝裕提起公訴，檢察官郭逵到庭執行職務。 
中　　華　　民　　國　　111 　年　　5　  月　  6   　日
                  刑事第六庭    法  官  蔡逸蓉
以上正本證明與原本無異。
告訴人或被害人如不服判決，應備理由具狀向檢察官請求上訴，
上訴期間之計算，以檢察官收受判決正本之日起算。
　　　　                        書記官　葉俊宏
中　　華　　民　　國　　111 　年　　5　  月　  6   　日
　　　　　　　　　　　　
附錄論罪科刑法條：
刑法第339條第1項：
意圖為自己或第三人不法之所有，以詐術使人將本人或第三人之
物交付者，處五年以下有期徒刑、拘役或科或併科五十萬元以下
罰金。
洗錢防制法第14條第1項：
有第二條各款所列洗錢行為者，處七年以下有期徒刑，併科新臺
幣五百萬元以下罰金。
附件
臺灣臺中地方檢察署檢察官起訴書
                                    110年度偵字第17882號
                                    110年度偵字第23363號
　　被　　　告　梁亦欣　女　38歲（民國00年00月0日生）
　　　　　　　　　　　　住○○市○○區○○街00號
　　　　　　　　　　　　居臺中市○○區○○路0段000號14樓
　　　　　　　　　　　　之4
　　　　　　　　　　　　國民身分證統一編號：Z000000000號
　　　　　　　　陳泓丞　男　24歲（民國00年0月00日生）
　　　　　　　　　　　　住○○市○里區○○路00巷00號
　　　　　　　　　　　　國民身分證統一編號：Z000000000號
上列被告等因詐欺等案件，業經偵查終結，認應提起公訴，茲將
犯罪事實及證據並所犯法條分敘如下：
        犯罪事實
一、梁亦欣及陳泓丞均可預見提供金融帳戶予他人使用，有幫助
    詐欺集團成員作為人頭帳戶，以供犯罪贓款出入所用，並使
    犯罪偵查機關無從查知其真正身份之可能，仍基於縱有人以
    其金融帳戶實施詐欺犯罪，亦不違背其本意之幫助犯意，由
    梁亦欣於民國109年6月間某日，以手機透過通訊軟體微信（
    WeChat，下稱微信），將其申辦之中國信託商業銀行帳號00
    00000000000號帳戶（下稱系爭帳戶A）及國泰世華商業銀行
    台中分行帳號000000000000號帳戶（下稱系爭帳戶B）提供
    予詐欺集團成員使用。陳泓丞則於同年7、8月間某日，以手
    機透過微信，將其申辦之國泰世華商業銀行大里分行帳號00
    0000000000號帳戶（下稱系爭帳戶C）提供予詐欺集團成員
    使用。而詐欺集團成員得知上開帳戶之帳號後，旋意圖為自
    己不法之所有，基於詐欺取財之犯意，分別於附表所示之時
    間，以附表所示之方式，詐騙附表所示之呂坤育等人，致其
    等不疑有他而陷於錯誤，分別轉帳或匯款至如附表所示之帳
    戶。而梁亦欣及陳泓丞依其等之智識程度及生活經驗，明知
    我國金融機構眾多，廣設分行及自動櫃員機，一般人均可自
    行向金融機構申設帳戶使用，提領款項或轉帳亦極為便利，
    實無支付報酬委託他人代為提款或轉帳之必要，故支付報酬
    委託他人代為提款或轉帳者，其目的很可能係要取得詐欺等
    不法犯罪所得，並製造金流斷點，躲避檢警追查資金流向，
    然其等竟因貪圖詐欺集團成員所允諾之報酬而應允之，遂決
    意自單純提供系爭帳戶之幫助詐欺取財故意，提升為自己實
    行詐欺犯罪並掩飾或隱匿詐欺犯罪所得之去向，及隱匿他人
    就詐欺犯罪所得之洗錢犯意，而與詐欺集團成員基於詐欺取
    財及洗錢之犯意聯絡（無證據證明其等明知或預見該詐欺集
    團成員達3人以上），由梁亦欣依詐欺集團成員以微信之指
    示，將轉入系爭帳戶B內之款項轉至指定之帳戶，並陸續提
    領系爭帳戶A內之款項後，在臺中市北區及北屯區之7-11便
    利商店及全家便利商店等地，將款項轉交予詐欺集團成員，
    並領取每次新臺幣（下同）500元至800元不等之報酬。陳泓
    丞則依詐欺集團成員以微信之指示，陸續將轉入系爭帳戶C
    內之款項轉至指定之帳戶，並領取3000元至5000元不等之報
    酬。嗣附表所示之呂坤育等發覺受騙而報警處理，始循線查
    悉上情。
二、案經呂坤育訴由臺中市政府警察局第四分局及劉俊良訴由臺
    中市政府警察局第五分局報告偵辦。
        證據並所犯法條
一、訊據被告梁亦欣及陳泓丞固均坦承將上開帳戶之帳號告知他
    人，並依指示提領、轉出款項等情不諱，惟均矢口否認犯行
    ，被告梁亦欣辯稱：伊上臉書看到娛樂城廣告，經詢問線上
    客服後，對方要求提供帳號，只要代為提領款項交給指定之
    人，就可以獲得傭金，伊因缺錢乃將系爭帳戶A之帳號以微
    信告知對方，並依指示前往超商提款後交給娛樂城指定之人
    ，至於系爭帳戶B則沒有印象了云云；被告陳泓丞則辯稱：
    伊上臉書看到「輕鬆兼職，可在家工作」之貼文，經詢問薪
    資待遇後，就把系爭帳號C傳給官網之客服人員，並依指示
    將轉入之款項轉至對方指定之帳戶，酬勞每2週結算1次，最
    高5000元，最少3000元，伊不知道對方會用來騙人云云。經
    查：
  ㈠告訴人呂坤育等遭詐欺集團成員以如附表所示之方式詐騙後
    ，轉帳或匯款至如附表所示之帳戶，再由被告等分別提領或
    轉至其他帳戶等情等情，業據告訴人呂坤育及劉俊良於警詢
    時指訴綦詳，核與證人施政宏於警詢時之證述及同案被告王
    柏凱（另為不起訴處分）於偵查中供述之情節相符，並有內
    政部警政署反詐騙諮詢專線紀錄表、受理詐騙帳戶通報警示
    簡便格式表、金融機構聯防機制通報單、受理各類案件紀錄
    表、受理刑事案件報案三聯單、中國信託商業銀行股份有限
    公司110年1月18日中信銀字第110224839013494號函及檢附
    之帳戶申辦資料、自動化交易LOG資料-財金交易、存款交易
    明細、國泰世華商業銀行存匯作業管理部110年1月14日國世
    存匯作業字第1100005269號函及檢附之帳戶申辦資料、交易
    明細、國泰世華商業銀行存匯作業管理部110年1月5日國世
    存匯作業字第1090200904號函及檢附之帳戶申辦資料、交易
    明細、合作金庫商業銀行中清分行109年11月2日合金中清字
    第1090003520號函及檢附之新開戶建檔登錄單、歷史交易明
    細查詢結果、臺灣中小銀行企業銀行匯款申請書、華南商業
    銀行股份有限公司110年3月15日營清字第1100007364號函及
    檢附之客戶資料整合查詢、網路銀行交易明細翻拍照片、自
    動櫃員機交易明細翻拍照片、通訊軟體LINE翻拍照片、微信
    翻拍照片等附卷可稽。則被告等以上開帳戶收受該詐欺集團
    成員向告訴人等詐騙所得之款項，並親自提領款項後轉交詐
    欺集團成員或轉入渠指定之帳戶，客觀上已移轉並掩飾、隱
    匿詐欺犯罪所得所在及去向，而妨礙檢警追查該詐欺行為人
    之事實，應堪認定。
  ㈡按刑法上之故意，可分為確定故意與不確定故意，所謂「不
    確定故意」，係指行為人對於構成犯罪之事實，預見其發生
    而其發生並不違背其本意者，刑法第13條第2項定有明文。
    查個人之金融帳戶，專有性甚高，並非一般自由流通之物，
    衡諸常情，若非與存戶本人有信賴基礎或存有特殊事由，自
    無可能隨意交予不甚相識或素未謀面之人任意使用，且金融
    帳戶之申請甚為簡便，通常需用之人以自己名義前往金融機
    構申請辦理即可，實無需迂迴借用他人帳戶，更無必要許以
    薄利徵求借用他人帳戶。況我國金融機構眾多，各金融機構
    除廣設分行外，復在便利商店、商場、公私立機關設置自動
    櫃員機，一般人均可自行向金融機構申設帳戶使用，提領款
    項亦極為便利，倘若款項來源正當，根本無必要將款項匯入
    他人帳戶後，再支付報酬委請他人代為提領後轉交予己。是
    若遇刻意將款項匯入他人帳戶，再委由他人代為提領款項或
    要求將款項轉至指定之帳戶，並支付代價或利益之情形，就
    該帳戶內款項可能係詐欺犯罪所得等不法來源，應有合理之
    預見。又詐欺集團利用車手提領人頭金融機構帳戶款項，業
    經報章媒體多所披露，並屢經政府及新聞為反詐騙之宣導，
    一般具有通常智識之人，應均可知支付薪資或對價委由他人
    以臨櫃或至自動付款設備方式提領金融機構帳戶款項，或要
    求轉至指定之帳戶者，多係藉此取得不法犯罪所得，且隱匿
    金融機構帳戶內資金實際取得人之身分，以逃避追查。次按
    行為始於著手，故行為人於著手之際具有何種犯罪故意，原
    則上自應負該種犯罪故意之責任。惟行為人若在著手實行犯
    罪行為繼續中轉化（或變更）其犯意（即犯意之升高或降低
    ），亦即就同一被害客體，轉化原來之犯意，改依其他犯意
    繼續實行犯罪行為，致其犯意轉化前後二階段所為，分別該
    當於不同之罪名，而發生此罪與罪之轉化，除另行起意者，
    應併合論罪外，其轉化犯意前後二階段所為仍應整體評價為
    一罪。是犯意如何，原則上以著手之際為準，惟其著手實行
    階段之犯意若有轉化為其他犯意而應被評價為一罪者，則應
    依吸收之法理，視其究屬犯意升高或降低其故意責任，犯意
    升高者，從新犯意；犯意降低者，從舊犯意（最高法院99年
    度台上字第3977號判決意旨參照）。又按被害人遭詐欺集團
    成員詐騙後，雖已將款項匯入詐欺集團指定之人頭帳戶，但
    上開款項在詐欺集團成員實際提領前，該帳戶隨時有被查覺
    而遭凍結之可能，故分擔提領詐騙所得贓款之工作，更是詐
    欺集團最終完成詐欺取財犯行之關鍵行為，仍係以自己犯罪
    之意思，參與犯罪構成要件之行為（最高法院107年度 台上
    字第1851號判決意旨參照）。查被告等為智慮成熟之成年人
    ，並非懵懂無知或與社會長期隔絕之人，對上情自不得諉為
    不知。然渠等所稱之「客服人員」所委託辦理之提款或轉帳
    工作，無須任何專業技術或工作經驗，僅需花費極少時間、
    勞力，即可輕鬆賺取報酬，顯與一般社會常情有違，是依其
    等之智識程度及生活經驗，當可預見「客服人員」委託提領
    或轉帳之款項，極可能係詐欺等不法犯罪取得之贓款。綜上
    所述，本件被告等先提供系爭帳戶資料予不明人士，主觀上
    已預見系爭帳戶將有遭他人用於詐欺取財等不法用途之可能
    ，且在知悉系爭帳戶內之款項係屬來路不明之贓款下，仍決
    意將該筆金錢依對方之指示提領或轉出，顯見被告等原先雖
    基於幫助詐欺之不確定故意而交付帳戶資料，惟嗣將犯意提
    升為與詐欺集團成員共同對外詐騙不特定人之犯意聯絡，參
    與贓款金流之轉匯，取得對詐欺款項之實際支配，最終完成
    詐欺取財犯行之關鍵環節，是被告確實施詐欺取財犯罪構成
    要件行為無訛。
二、按105年12月28日修正公布，並於106年6月28日生效施行之
    洗錢防制法，參酌國際防制洗錢金融行動工作組織之建議，
    及聯合國禁止非法販運麻醉藥品和精神藥物公約，與聯合國
    打擊跨國有組織犯罪公約規定，將針對特定犯罪所得之處置
    （placement）、分層化（layering）及整合（integration
    ）等動態過程，皆納為洗錢行為，並分別對應為該法第2條
    第1款、第2款及第3款之規定，其中該條第2款規定「掩飾或
    隱匿特定犯罪所得之本質、來源、去向、所在、所有權、處
    分權或其他權益者」之洗錢行為，係指掩飾或隱匿犯特定犯
    罪所得金流軌跡，以消除特定犯罪所得之不法可追溯性而阻
    止司法追查而言。故而，倘行為人知悉係充作存匯特定犯罪
    不法所得贓款之用途而提供金融帳戶，則該等已得手贓款之
    原始「來源」，即因另行轉存匯入行為人所提供之金融帳戶
    而告模糊，並遮蔽其與特定犯罪之連結；又苟行為人復將存
    匯於其所提供金融帳戶內之贓款，故意提領現金後轉存或匯
    至其他金融帳戶，或直接交付與不詳之收款人，將會造成該
    等特定犯罪所得之「去向」不明，而該等犯罪所得贓款輾轉
    流向他處後，其「來源」於特定犯罪之脈絡更形隱微甚至消
    泯，而喪失其不法之可追溯性，原本連貫之金流軌跡即遭阻
    斷，行為人上揭製造金流斷點以妨阻司法追查之主觀意思與
    客觀行為，自合於洗錢防制法第2條第2款「掩飾特定犯罪所
    得之來源及去向」之洗錢行為定義規定，而該當同法第14條
    第1 項所規定「有第2條各款（第2款）所列洗錢行為者」之
    一般洗錢罪構成要件（最高法院109年度台上字第1812號判
    決意旨參照）。
三、核被告梁亦欣就附表編號1至2及被告陳泓丞就附表編號1所
    為，均係犯刑法第339條第1項之詐欺取財及洗錢防制法第14
    條第1項之洗錢等罪嫌。其等幫助詐欺取財之低度行為，為
    詐欺取財正犯之高度行為所吸收，不另論罪。又其等各與上
    開詐騙集團成員間就上開犯行，有犯意聯絡及行為分擔，為
    共同正犯。其等以一行為犯上開2罪名，為想像競合犯，請
    依刑法第55條規定，從較重之洗錢罪嫌處斷。被告梁亦欣就
    附表1至2所為之2次犯行，犯意各別，行為互殊，請予分論
    併罰。另被告等供承領得之犯罪所得部分，請依刑法第38條
    之1第1項本文之規定宣告沒收，並於全部或一部不能沒收或
    不宜執行沒收時，依同條第3項之規定，追徵其價額。至報
    告意旨認被告等所為，係犯刑法第30條第1項、第339條第1
    項之幫助詐欺取財罪嫌，尚有誤會，併此敘明。
四、依刑事訴訟法第251條第1項提起公訴。
　　此　致
臺灣臺中地方法院
中　　華　　民　　國　 110　　年　　8 　　月　　13　　日
                              檢 察 官  黃 勝 裕
本件正本證明與原本無異
中　　華　　民　　國　 110　　年　　8 　　月　　31　　日
                              書 記 官  楊 鎔 甄

附錄本案所犯法條全文
中華民國刑法第339條
（普通詐欺罪）
意圖為自己或第三人不法之所有，以詐術使人將本人或第三人之
物交付者，處 5 年以下有期徒刑、拘役或科或併科 50 萬元以
下罰金。
以前項方法得財產上不法之利益或使第三人得之者，亦同。
前二項之未遂犯罰之。
洗錢防制法第14條
有第二條各款所列洗錢行為者，處 7 年以下有期徒刑，併科新
臺幣 5 百萬元以下罰金。
前項之未遂犯罰之。
前二項情形，不得科以超過其特定犯罪所定最重本刑之刑。

附表：
編號 被害人 詐騙過程 備註 1 呂坤育 詐欺集團成員在網路上架設假冒之卡利博弈遊戲網站，於109年9月15日，以交友軟體緣圈、通訊軟體LINE自稱為「潔ㄦ」、「萱萱」，誘使呂坤育加入網站參與博弈遊戲，致呂坤育因而陷於錯誤，依該網站某真實姓名不詳之成年客服人員指示，分別於同年月15日至24日，轉帳5000元、3萬元、3萬元、3萬元、1萬元、3萬元、2萬元，合計15萬元5000元至系爭帳戶A；分別於同年10月9日及14日，轉帳3萬元、3萬元，合計6萬元至系爭帳戶C 無 2 劉俊良 詐欺集團成員在網路上架設假冒之MetaTrader5投資平臺，於109年8月初，以交友軟體Tinder誘使劉俊良加入網站參與投資，致劉俊良因而陷於錯誤，依該網站某真實姓名不詳之成年客服人員指示，於同年10月6日，臨櫃匯款28萬7620元（另支出手續費30元）至同案被告王柏凱申辦之合作金庫商業銀行帳號0000000000000號帳戶 左列帳戶先於同年10月6日，轉帳43萬元至系爭帳戶B，再由系爭帳戶B於同日，轉帳41萬7000元至施政宏申辦之華南商業銀行帳號000000000000號帳戶